臺灣桃園地方法院刑事判決　　　　　　　100年度易字第549號
公　訴　人　臺灣桃園地方法院檢察署檢察官
被　　　告　盧進瑞
被　　　告　胡毓憲
被　　　告　詹宇豐
上列被告因傷害等案件，經檢察官提起公訴（99年度偵字第9246
號、第23236 號），本院判決如下︰
    主  文
盧進瑞犯恐嚇危害安全罪，處拘役參拾日，如易科罰金，以新臺
幣壹仟元折算壹日。
盧進瑞其他被訴部分及胡毓憲、詹宇豐被訴部分公訴不受理。
    事  實
一、盧進瑞於民國99年1 月28日晚間8 時許，於其岳父羅仁德桃
    園縣中壢市○○路○ 段266 號住處，因不滿羅仁德隔鄰即同
    路段268 號住戶陳勝照，持鐵鎚敲打其自家大門，竟基於恐
    嚇之犯意，對陳勝照恫稱：「幹你娘，你在釘三小，這裡是
    我的地方，你不可以釘，要文要武我都行，不然我叫人過來
    」等語（公然侮辱部分，未據告訴），以此加害生命、身體
    之事恐嚇陳勝照，致陳勝照心生畏怖而生危害於安全。
二、案經陳勝照訴由桃園縣政府警察局中壢分局報告臺灣桃園地
    方法院檢察署檢察官偵查起訴。
    理  由
甲、有罪部分
壹、程序方面：
一、本件證人即告訴人陳勝照、證人即陳勝照之子陳志帆於警詢
    時所為之陳述，屬被告以外之人於審判外之陳述，而本件被
    告盧進瑞復爭執其等於警詢時所為陳述之證據能力，且該警
    詢陳述，復查無傳聞例外之規定可資適用，依刑事訴訟法第
    159 條第1 項規定，該陳述應無證據能力。
二、按刑事訴訟法第158 條之3 規定：「證人、鑑定人依法應具
    結而未具結者，其證言或鑑定意見，不得作為證據。」，所
    謂「依法應具結而未具結者」，係指檢察官或法官依刑事訴
    訟法第175 條之規定，以證人身分傳喚被告以外之人（證人
    、告發人、告訴人、被害人、共犯或共同被告）到庭作證，
    或雖非以證人身分傳喚到庭，而於訊問調查過程中，轉換為
    證人身分為調查時，此時其等供述之身分為證人，則檢察官
    、法官自應依本法第186 條有關具結之規定，命證人供前或
    供後具結，其陳述始符合第158 條之3 之規定，而有證據能
    力。若檢察官或法官非以證人身分傳喚而以告發人、告訴人
    、被害人或共犯、共同被告身分傳喚到庭為訊問時（例如刑
    事訴訟法第71條、第219 條之6 第2 項、第236 條之1 第1
    項、第248 條之1 、第271 條第2 項、第271 條之1 第1 項
    ），其身分既非證人，即與「依法應具結」之要件不合，縱
    未命其具結，純屬檢察官或法官調查證據職權之適法行使，
    當無違法可言（最高法院96年台上字第3527號判決意旨參照
    ）。經查，本件檢察官於偵查中分別係以告訴人之身分傳喚
    陳勝照，且以被告身分傳喚陳志帆到場訊問，其等之身分既
    非證人，自無庸命為具結，則陳勝照、陳志帆於偵訊中所為
    之陳述既查無顯不可信之情況，依刑事訴訟法第159 條之1
    第2 項規定，應具有證據能力。再陳勝照、陳志帆於本院審
    理中，業經依法傳喚到庭作證，並予被告盧進瑞行使詰問權
    之機會，踐行合法之調查程序，既已達保障被告盧進瑞之訴
    訟防禦權及辯明證言真偽以發現真實之目的，自得作為判斷
    之依據。
三、證人即共同被告詹宇豐於檢察官偵查中之陳述，業已依法具
    結，且查無顯不可信之情況，而合於刑事訴訟法第159 條之
    1 第2 項之規定，自有證據能力；嗣於本院審理中，並經依
    法傳喚到庭作證，而予被告盧進瑞行使詰問權之機會，踐行
    合法之調查程序，既已達保障被告盧進瑞之訴訟防禦權及辯
    明證言真偽以發現真實之目的，自得作為判斷之依據。
四、按被告以外之人於審判外之言詞或書面陳述，除法律有規定
    者外，不得作為證據，刑事訴訟法第159 條第1 項定有明文
    ，此即學理上所稱「傳聞證據排除法則」。又被告以外之人
    於審判外之陳述，雖不符同法第159 條之1 至第159 條之4
    之規定，而經當事人於審判程序同意作為證據，法院審酌該
    言詞陳述或書面陳述作成時之情況，認為適當者，亦得為證
    據。當事人、代理人或辯護人於法院調查證據時，知有第15
    9 條第1 項不得為證據之情形，而未於言詞辯論終結前聲明
    異議者，視為有前項之同意，此則據同法第159 條之5 規定
    明確。鑒於採用傳聞證據排除法則重要理由之一，係因傳聞
    證據未經當事人之反詰問予以覈實，若當事人願放棄對原供
    述人之反對詰問時，原則上即可承認該傳聞證據之證據能力
    。而揆諸我國刑事訴訟法第159 條之5 之立法理由，除參照
    前述傳聞證據排除法則之基本法理外，亦參考日本刑事訴訟
    法第326 條之立法例，而日本刑事審判實務之運作，有關檢
    察官及被告均同意作為證據之傳聞書面材料或陳述，可直接
    援引該國刑事訴訟法第326 條作為傳聞例外之法律依據，僅
    在檢察官與被告或其辯護人不同意之情況下，乃須根據其他
    傳聞例外規定，俾以斟酌該等傳聞書面材料或陳述是否具有
    證據能力，在當事人間無爭執之案件中，傳聞證據基本上均
    可依據前引規定提出於法院使用。據此，我國刑事訴訟法第
    159 條之5 之適用應可作相同之解釋。查除前揭證據資料外
    ，本件公訴人、被告盧進瑞就本件判決其餘所引之被告以外
    之人於審判外之陳述，於本院審理時表示同意有證據能力或
    未於言詞辯論終結前聲明異議（見本院審易字卷第28頁背面
    ；本院100 年度易字第549 號卷，下稱本院易字第549 號卷
    ，該卷第103 頁背面至第105 頁），而本院審酌該等陳述作
    成時之情況，核無違法取證及證明力明顯過低之瑕疵，且為
    證明犯罪事實所必要，認為以之作為證據為適當，根據上開
    規定及說明，作為本件判決認定被告犯罪事實之被告以外之
    人於審判外陳述是否屬於傳聞之例外，即無庸先行考量刑事
    訴訟法第159 條之1 第2 項至第159 條之4 等規定，得逕依
    同法第159 條之5 第1 項、第2 項規定，認有證據能力。
貳、實體方面
一、訊據被告盧進瑞固坦承於99年1 月28日晚間，確有前往證人
    即其岳父羅仁德上開住處，且聽到證人陳勝照在敲牆壁，於
    是乃在羅仁德住處門口喊稱：「你是在敲三小」等情不諱，
    惟矢口否認有何恐嚇犯行，辯稱：其自始至終均未陳稱「幹
    你娘你給我出來，你在釘三小，這裡是我的地方，你不可以
    釘，要文要武我都行，不然我叫人過來」等語，反係遭陳勝
    照恐嚇云云。經查：
（一）訊之證人陳勝照於偵訊分別證述：99年1 月28日晚間8 時
      許，伊在釘房門，被告盧進瑞突然對伊叫罵「幹你娘，你
      在釘三小，這是我的地方，你不可以釘，不然我叫人過來
      」，隨即被告盧進瑞當場即電邀友人到場；被告盧進瑞向
      其恫稱：「釘三小，這是我的地方不能隨便亂釘，要文要
      武我都可以，我馬上可以叫人來」等語明確（見99年度偵
      字第9246號卷，下稱偵字第9246號卷，該卷第47頁、第64
      頁），核與其於本院審理時所述及被告盧進瑞確有向其恫
      稱：幹你娘釘三小，這是我的地方，無論警察或兄弟我都
      很熟等語大致相符（見本院易字第549 號卷第83頁至第84
      頁），且與證人陳志帆於偵訊中及本院審理中證述：我是
      聽到被告盧進瑞在大小聲，大概內容是他在當地幾十年，
      認識很多人，要我們不要再釘了等語互核相佐（見偵字第
      9246號卷第48頁；本院易字第549 號卷第87頁），況被告
      盧進瑞於本院審理時亦不諱言當日確有於證人羅仁德住處
      門口喊稱：「你是在釘三小」等語（見本院易字第549 號
      卷第105 頁背面），已見證人陳勝照所言非虛。再共同被
      告詹宇豐當日確有前往上址乙節，亦據證人陳勝照於本院
      審理時證述明確（見上卷第83頁背面），核與證人即共同
      被告詹宇豐於偵訊中結證稱：被告盧進瑞確有致電予伊，
      並告知出事情了，嗣伊並前往現場等語相符（見偵字第92
      46號卷第55頁），而被告盧進瑞於偵訊中亦自承確有電邀
      被告詹宇豐到場幫忙等語（見偵字第9246號卷第47頁至第
      48頁、第56頁）。從而，證人陳勝照所述均屬信而有徵，
      而被告盧進瑞確有以前詞恐嚇證人陳勝照，致陳勝照心生
      畏怖而生危害於安全，已足是認。至被告盧進瑞嗣於本院
      審理時猶辯以：被告詹宇豐係因剛好有車要修才來我家，
      且並絕無未出言恫稱證人陳勝照云云，顯與事實相違，無
      足採信。
（二）再證人陳勝照除就被告盧進瑞出言恫稱乙節證述明確外，
      復於被告盧進瑞行反詰問時，坦承確有與被告盧進瑞互推
      之情事，而未就當日案發全情避重就輕，亦徵其前開證言
      之真實。
（三）至證人羅仁德雖於本院審理時證稱：當日並無聽聞被告盧
      進瑞恐嚇鄰居等語，然其亦直言：其在屋內，且因耳朵重
      聽，所以不知道發生何事等語（見本院易字第549 號卷第
      102 頁），自難以其證詞為被告盧進瑞有利之認定。而證
      人陳志帆雖稱：其出門時只有聽到被告盧進瑞說他是在地
      人，要叫人過來等語，其他的（按指被告盧進瑞恫稱「幹
      你娘」部分）就沒有聽到（見本院易字第549 號卷第87頁
      背面），然此僅係因證人陳志帆於被告盧進瑞與證人陳勝
      照發生爭執期間，方聞訊外出探視，而未聽聞二人全程談
      話內容所致，尚難以此否認證人陳勝照前揭證詞之真正，
      反足認其並無曲意迴護證人陳勝照，而其證詞亦屬信實。
（四）綜上所述，被告盧進瑞所辯各節，要屬圖卸刑責之詞，殊
      無足採，本件事證已臻明確，其恐嚇犯行應堪認定，應依
      法論科。
二、核被告盧進瑞所為，係犯刑法第305 條之恐嚇危害安全罪。
    爰審酌被告盧進瑞僅因細故，率爾出言恐嚇告訴人陳勝照，
    及其品行、犯罪動機、目的、手段、生活狀況、智識程度及
    所生損害等一切情狀，判處如主文所示之刑，並諭知易科罰
    金之折算標準，以示懲儆。
三、公訴人意旨另略謂：被告盧進瑞尚有向告訴人陳勝照恫稱：
    「你給我出來」等語，因認被告盧進瑞就此部分亦涉恐嚇危
    害安全罪嫌。惟此部分除據被告盧進瑞堅決否認之外，綜觀
    全案卷證資料，均未及此，自應認此部分為不能證明被告盧
    進瑞犯罪。因公訴意旨認此部分與前開恐嚇危害安全論罪部
    分具單純一罪之法律關係，此部分爰不另為無罪之諭知，併
    此敘明。
乙、公訴不受理部分
一、公訴意旨略以：被告盧進瑞以手機撥打被告詹宇豐及其友人
    葉政宇之電話，通知渠等到場，其後葉政宇、詹宇豐陸續到
    場，盧進瑞、詹宇豐即與告訴人陳勝照發生口角，適被告胡
    毓憲欲參加陳勝照於家中舉辦之尾牙宴，而與真實年籍姓名
    不詳之成年男子共同駕駛車牌號碼2686 -JZ號自用小客車抵
    達現場，因發現陳勝照與盧進瑞、詹宇豐發生口角，乃趨前
    查看，進而與盧進瑞、詹宇豐2 人互罵，盧進瑞、詹宇豐因
    而心生不滿，乃共同基於傷害胡毓憲之犯意聯絡，由盧進瑞
    自後方勒住胡毓憲脖子，壓制胡毓憲身體之行動，詹宇豐則
    趁勢徒手毆打胡毓憲頭部身體等處，致胡毓憲因而受有頭皮
    、胸部、右手挫傷、身體多處擦傷、左側第9 肋骨疑似骨折
    、腦震盪等傷害，胡毓憲與該不詳男子，亦共同基於傷害之
    犯意聯絡，分別以持不詳器物及拳腳反擊盧進瑞、詹宇豐頭
    部、身體等部位，造成盧進瑞頭頂裂傷、挫傷、左膝與左小
    腿數處外傷，詹宇豐則因而受有頭頂2 處挫傷，右前下胸壁
    疼痛、左足背多處不規則淺外傷等傷害。因認被告盧進瑞、
    胡毓憲、詹宇豐3 人均涉犯刑法第277 條第1 項之普通傷害
    罪嫌。
二、按告訴乃論之罪，告訴人於第一審辯論終結前，得撤回其告
    訴，又告訴經撤回者，應諭知不受理之判決，刑事訴訟法第
    238條第1 項、第303 條第3 款分別定有明文。
三、查本件告訴人兼被告盧進瑞、詹宇豐告訴被告胡毓憲傷害案
    件，及告訴人兼被告胡毓憲所訴被告盧進瑞、詹宇豐傷害案
    件，起訴書認被告3 人均係涉犯刑法第277 條第1 項之普通
    傷害罪嫌，依同法第287 條前段之規定，須告訴乃論。茲上
    揭告訴人兼被告等3 人已於本院審理時當場撤回告訴，有該
    撤回告訴狀3 紙附卷可稽（見本院易字第549 號卷第92頁至
    第94頁），揆諸前開規定，此部分爰不經言詞辯論，逕為不
    受理之諭知。
據上論斷，應依刑事訴訟法第299 條第1 項前段、第303 條第3
款、第307 條，刑法第305 條、第41條第1 項前段，刑法施行法
第1 條之1第1項、第2 項前段，判決如主文。
本案經檢察官劉哲嘉到庭執行職務
中    華    民    國   100    年    12    月    12    日
                  刑事第九庭  審判長  法  官  吳為平
                                      法  官  王筆毅
                                      法  官  廖建傑
以上正本證明與原本無異。
如不服本判決應於收受判決後10日內向本院提出上訴書狀，並應
敘述具體理由。其未敘述上訴理由者，應於上訴期間屆滿後20日
內向本院補提理由書( 均須按他造當事人之人數附繕本) 「切勿
逕送上級法院」。
                                     書記官  黃惠鈴
中    華    民    國   100    年    12    月    13    日
附錄本案論罪科刑法條全文
中華民國刑法第305條
（恐嚇危害安全罪）
以加害生命、身體、自由、名譽、財產之事，恐嚇他人致生危害
於安全者，處 2 年以下有期徒刑、拘役或 3 百元以下罰金。